臺灣高等法院臺中分院民事判決　　　　 96年度上易字第185號
上　訴　人　甲○○
　　　　　　倉暉鐵工廠有限公司
上　一　人
法定代理人　丙○○
上二人共同
訴訟代理人　李清輝律師
複　代理人　丁○○
　　　　　　張國隆律師
被　上訴人　乙○○
上列當事人間請求損害賠償事件，上訴人對於中華民國96年4月3
0日臺灣台中地方法院第一審判決（95年度訴字第3041號），提
起上訴，本院於96年7月3日言詞辯論終結，茲判決如下：
    主  文
上訴駁回。
第二審訴訟費用由上訴人連帶負擔。
    事實及理由
一、被上訴人主張：上訴人甲○○係台中縣烏日鄉○○路○段68
    巷295弄19號上訴人倉暉鐵工廠有限公司（下稱倉暉公司）
    工務課長，該公司明知其並未經中央主管機關認可訓練合格
    或經技能檢定合格，竟於民國94年2月22日16時40分許，命
    其操作天車下貨，而在上址自行操作具有危險性之天車，本
    應注意安全，又非不能注意，竟疏未注意，不慎誤觸遙控按
    紐，致所吊起之Ｈ鋼往前撞及正在拖車上幫忙將天車鋼纜線
    之夾子夾住Ｈ鋼之伊，致伊受有左側脛骨腓骨粉碎性骨折之
    傷害。案經臺灣臺中地方法院95年度中簡字第867號簡易判
    決判處上訴人甲○○過失傷害罪刑在案。伊因上訴人甲○○
    上開侵權行為，受有：(一)支出醫藥費新台幣（下同）50,000
    元（伊同意僅請求其中7906元），(二)月薪65,000元、無法工
    作24個月期間之損失1,560,000元，(三)身體及精神上甚為痛
    苦，受有非財產上損害需以50萬元慰撫，三項合計為2,086,
    000元之損害。而上訴人倉暉公司為上訴人甲○○之僱用人
    ，自應與上訴人甲○○因執行職務致伊所受上開損害負連帶
    賠償責任。再者，伊係受上訴人甲○○所託始爬上拖車幫忙
    ，並無任何過失可言等情，爰依民法第184條、185條、188
    條、191條之3、193條、195條之規定，提起本件訴訟，求為
    命上訴人連帶給付伊2,086,000元及自起訴狀繕本送達翌日
    起，至清償日止，按年息百分之五加計遲延利息之判決（原
    審判命上訴人應連帶給付被上訴人447,900元本息，而駁回
    被上訴人其餘之訴，未據被上訴人聲明不服，已告確定。）
二、上訴人則以：被上訴人未能提出醫藥費證明，逾7,906元部
    分，應予駁回。依卷附財政部臺灣省南區國稅局佳里稽徵所
    函送之94年度綜合所得稅結算申報書，被上訴人該年度全年
    薪資所得為80,600元，而財團法人台灣基督長老教會新樓醫
    院麻豆分院（下稱新樓醫院）函覆被上訴人需休養2個月，
    則被上訴人減少勞動能力之損害應僅為13,433元；縱如中山
    醫學大學附設醫院（下稱中山醫院）函覆需休養4個月，損
    害亦僅26,867元；被上訴人自稱月薪65,000元、受傷致24個
    月無法工作云云，均乏所據。又被上訴人自承僅為兼任司機
    ，原審判決率以受僱於被上訴人而顯有偏頗之虞之司機吳明
    輝所稱月薪6萬元為計算依據，已有失當；且於被上訴人受
    傷期間，其是否確有需要另僱司機以增多載貨趟次，亦未見
    被上訴人舉證以實其說。又上訴人甲○○僅為中下階級勞工
    、所得不多、國中學歷，過失傷害被上訴人之情節尚輕，被
    上訴人請求50萬元之慰撫金，顯屬過高。再者，本件案發時
    已近下班時間，上訴人甲○○係因被上訴人央求始啟動機器
    配合卸貨，被上訴人既亦非合格之操作人員，竟為一己方便
    ，擅自參與危險性機械即起重機之作業，於夾好Ｈ鋼後又未
    下板車，是被上訴人於其所受傷害之發生或擴大與有過失，
    自應減輕或免除伊等之賠償責任等語，資為抗辯。
三、原審審理後，斟酌兩造之主張及攻擊防禦方法之結果，認被
    上訴人請求上訴人甲○○、倉暉公司連帶賠償447,906元（
    即醫藥費用7,906元、無法工作期間之損失24萬元、精神慰
    撫金20萬元）及自起訴狀繕本送達翌日即95年5月18日起至
    清償日止，按年息百分之5計算之法定遲延利息，為有理由
    ，應予准許。逾此部分之請求，為無理由，應予駁回。而為
    被上訴人一部勝訴、一部敗訴之判決，並依職權宣告假執行
    ，且依上訴人之陳明酌定相當之擔保金額為免予假執行之宣
    告。上訴人不服，提起上訴，聲明求為判決：(一)原判決不利
    於伊等部分廢棄。(二)上廢棄部分，被上訴人在第一審之訴及
    假執行之聲請均駁回。(三)第一、二審訴訟費用由被上訴人負
    擔。被上訴人則答辯聲明，求為判決：(一)上訴駁回，(二)訴訟
    費用由上訴人負擔。
四、兩造不爭執之事項
　(一)上訴人甲○○為台中縣烏日鄉○○路○段271巷56號上訴人倉
  　暉公司工務課長，未經中央主管機關認可之訓練合格或經技
    能檢定合格，於94年2月22日16時40分許，在上址自行操作
    具有危險性之天車，應注意，且能注意，竟疏於注意，不慎
    將所遙控吊起之Ｈ鋼往前撞及正在拖車上之被上訴人，致被
    上訴人受有左側脛骨腓骨粉碎性骨折之傷害。
　(二)兩造協議：被上訴人因傷所支出之醫藥費為7,906元。
　(三)被上訴人係永福汽車貨運股份有限公司負責人，兼任司機。
五、得心證之理由：
（一）查被上訴人主張上訴人甲○○為台中縣烏日鄉○○路○段
      271巷56號上訴人倉暉公司工務課長，未經中央主管機關
      認可之訓練合格或經技能檢定合格，於94年2月22日16時
      40分許，在上址受倉暉公司之命自行操作具有危險性之天
      車，應注意，且能注意，竟疏於注意，不慎誤觸遙控按紐
      ，致所吊起之Ｈ鋼往前撞及正在拖車上幫忙將天車鋼纜線
      之夾子夾住Ｈ鋼之被上訴人，致被上訴人受有左側脛骨粉
      碎性骨折之傷害等情，業據被上訴人提出台灣台中地方法
      院95年度中簡字第867號判決、診斷證明書各一紙為證，
      並經本院調閱該院95年度中簡字第867號刑事全卷查明無
      訛，且為兩造所不爭執，堪信被上訴人主張上訴人甲○○
      因操作天車不慎，致其受傷等情為真實。
（二）按因故意或過失，不法侵害他人之權利者，負損害賠償責
      任；受僱人因執行職務，不法侵害他人之權利者，由僱用
      人與行為人連帶負損害賠償責任。但選任受僱人及監督其
      職務之執行，已盡相當之注意或縱加以相當之注意而仍不
      免發生損害者，僱用人不負賠償責任；不法侵害他人之身
      體或健康者，對於被害人因此喪失或減少勞動能力或增加
      生活上之需要時，應負損害賠償責任；不法侵害他人之身
      體、健康、名譽、自由、信用、隱私、貞操，或不法侵害
      其他人格法益而情節重大者，被害人雖非財產上之損害，
      亦得請求賠償相當之金額，民法第184條第1項前段、第18
      8條第1項、第193條第1項、第195條第1項分別定有明文。
      上訴人甲○○係上訴人倉暉公司之工務課長，其雖無證照
      ，但受倉暉公司之命操作天車，顯係執行職務，因操作不
      當，而撞傷被上訴人，不法侵害被上訴人之身體，為上訴
      人甲○○及倉暉公司所不爭執，而倉暉公司復未證明其選
      任及監督並無疏失，依前揭法條規定，被上訴人自得請求
      上訴人甲○○、倉暉公司負連帶損害賠償責任。按損害賠
      償，除法律另有規定或契約另有訂定外，應以填補債權人
      所受之損害及所失之利益為限。而依通常情形或已定之計
      劃、設備或其他特別情事，可得之利益，視為所失之利益
      ，民法第216條定有明文。查：(1)被上訴人因本件受傷，
      計支付醫療費用7,906元，此經兩造於原審協議在案，上
      訴人亦同意支付此項金額，是被上訴人請求此部分之金額
      ，自屬有據。(2)又被上訴人主張其係永福公司負責人，兼
      任司機，為上訴人所不爭，並據證人吳明輝於原審到庭證
      述屬實，堪信被上訴人此部分之主張為真實。被上訴人主
      張受傷須休養2年，但為上訴人所否認。經查，財團法人
      台灣基督長老教會新樓醫院麻豆分院（下稱新樓醫院）函
      覆：病患乙○○正常情況下，骨折出院後約需休養2個月
      左右，等到骨折癒合後即可恢復正常工作，即便如司機之
      工作亦然，但若骨折沒有癒合，休養情況便會延長至癒合
      為止，時間就端看病人接受治療情況而定。此有該院96
      年1月11日新樓麻歷字第96009號函在卷可稽。惟中山醫學
      大學附設醫院（下稱中山醫院）函覆則稱：病患乙○○，
      94年2月22日意外致左脛骨幹、左腓骨幹粉碎性骨折，急
      診本院左脛骨骨髓內釘手術，94年2月24日出院轉門診，
      共住院3日。出院時用枴杖走路，傷口未拆線，帶5日口服
      藥返家休養。出院後2星期需拆線，而且需用枴杖3個半月
      才能除去枴杖，因此出院後休養至少4個月才能恢復司機
      工作，此有該院96年2月16日中山醫96川博法字第0960001
      149號函在卷可稽。新樓醫院與中山醫院就被上訴人須休
      養多久之認定固有不同，衡酌被上訴人於94年2月24日自
      中山醫院出院後，因傷口感染，復於94年2月24日至2月26
      日及同年3月6日至3月9日前往新樓醫院住院治療2次，且
      骨折已癒合；惟骨頭變形造成皮膚不適及左腿酸痛，此有
      新樓醫院95年11月29日診斷證明書一紙在卷可參，而司機
      通常係使用右腳加油及煞車，被上訴人左腿脛骨骨折當不
      致嚴重影響其司機之工作，因認其受傷後不能擔任司機之
      工作應以4個月為合理。又被上訴人主張以每月薪資60,00
      0元計算其受傷期間之損失，為上訴人所否認，經查，被
      上訴人94年度綜合所得稅結算申報書所申報之全年薪資所
      得為80,600元，此固有財政部台灣省南區國稅局佳里分局
      稽徵所96年1月8日南區國稅佳里二字第0960001234號函檢
      附之乙○○94年度綜合所得稅結算申報書影本3紙在卷可
      稽。但被上訴人既為永福公司之負責人並兼任司機，全年
      薪資所得僅80,600元，顯低於勞工每月最低薪資15,800元
      ，此不合常理，自屬必然。被上訴人主張自己為公司負責
      人，為能節稅，故形式上未支領薪資，自合乎情理。從而
      ，上開綜合所得稅申報資料，尚不足資為被上訴人工作所
      得之依據。依被上訴人所申報之所得資料，固無法證明其
      每月損失為60,000元，但其因受傷，致無法開車，其原兼
      任司機之工作，必須由他司機代為處理，乃屬必然。而受
      僱於被上訴人之司機吳明輝每月之薪資為60,000元左右，
      業據證人吳明輝於原審到庭證述在卷。衡酌被上訴人於受
      傷期間，其原駕駛之貨車如未找人代替而停駛，將因無法
      載運貨物而遭受損失。如由他司機代為駕駛，必須支付他
      司機薪資，乃屬必然。如被上訴人未另行雇用他司機代為
      駕駛，而由永福公司雇用之其他司機如吳明輝代替，被上
      訴人必須因吳明輝等其他駕駛增多趟次而支出費用。從而
      ，被上訴人主張以每月薪資為60,000元計算其受傷期間之
      損失（參95年12月19日言詞辯論筆錄），應屬合理，自應
      准許。又其主張所僱臨時司機因屬短期臨時性質，故未據
      造冊申申報扣繳，而由公司自行吸收，亦合於情理，可信
      為真，是上訴人請求調取該司機之所得扣繳資料以為查證
      ，尚無必要。(3)被上訴人因甲○○過失之侵權行為，受有
      左側脛骨腓骨粉碎性骨折之傷害。其為永福公司負責人兼
      司機，受此傷害，精神所受痛苦，自屬必然，為此請求精
      神上損害賠償，應予准許；又被上訴人受傷後，骨折癒合
      須休養4個月始得工作，茲參酌其受傷情節及所受之痛苦
      ，暨上訴人候文慶只是中下階級勞工，全年所得不多，國
      中學歷，過失傷害之情節尚輕，本院斟酌實際情況及兩造
      之身分、地位、經濟狀況等一切情況，認被上訴人請求上
      訴人給付慰撫金，於20萬元之範圍內為適當，自應准許。
      綜上，被上訴人依侵權行為法律關係之上開法律規定，請
      求上訴人二人連帶賠償其447,906元及自起訴狀繕本送達
      翌日即95年5月18日起，至清償日止，按年息百分之5計算
      之遲延利息，為有理由，自應准許，應判命上訴人等連帶
      給付。至上訴人抗辯被上訴人既非經中央主管機關認可之
      訓練或技能檢定之合格人員，竟為一己方便，擅自參與危
      險性機械即起重機之作業，對於所受損害之發生或擴大與
      有過失，自應減輕或免除上訴人甲○○之賠償責任等語，
      但為被上訴人所否認，經查，證人吳明輝證述：「我到被
      告公司後，拖板車上綁Ｈ鋼的繩索雖然把它鬆開，我必須
      把它拉開，因為原告也急著要卸完，甲○○也急著五點要
      下班，所以甲○○拜託我老闆上去拖板車上幫忙夾Ｈ鋼，
      我老闆站在司機的後方之拖板車上，甲○○是要將Ｈ鋼從
      拖板車上往副駕駛座的方向吊，本來絕對不會碰到我老闆
      ，可能是遙控按鈕的方向弄錯了，所以才往老闆方向移動
      」、「我有聽到我老闆叫了好幾聲說你弄錯方向了，後來
      我老闆還是被撞到，我那時正在板車下，我老闆被撞到後
      變成頭下腳上，我就把他扶起來」。「因為他的腳被Ｈ鋼
      夾到，所以沒辦法跳下車，而且人在Ｈ鋼上，那麼高要跳
      也很危險」、「因為辦公室就在板車的旁邊，要跳也沒有
      地方跳」。據上所述，本件意外事故之發生，純係上訴人
      甲○○按錯遙控器之按鈕有以致之。被上訴人不論係因急
      著卸下Ｈ鋼而主動幫忙，或係受上訴人甲○○請求而被動
      幫忙甲○○夾住Ｈ鋼，以利甲○○，操作天車，均難認被
      上訴人有何過失，上訴人指被上訴人於夾好Ｈ鋼後未先下
      車迴避，暨稱被上訴人自動上車協助為與有過失之指摘，
      均無可取，據此主張應減輕或減免其賠償責任，為無理由
      ，又請求訊問證人丙○○以證明係被上訴人主動爬上拖車
      協助卸貨之事實，自無必要。
六、從而，原審判命上訴人二人連帶給付被上訴人447,906元及
    其遲延利息，並認所命給付未逾500,000元，依職權宣告准
    予假執行，並依上訴人之陳明，酌定相當之擔保金額，為免
    予假執行之宣告，依法均無不合。上訴意旨仍執陳詞，指摘
    原判決為其二人敗訴部分為不當，聲明求予廢棄改判，為無
    理由，應予駁回。
七、據上論結，本件上訴為無理由，依民事訴訟法第449條第1項
    、第85條第2項，判決如主文。
中　　華　　民　　國　　96　　年　　7 　　月　　17　　日
                  民事第三庭    審判長法　官  陳照德
                                      法　官  蔡王金全
                                      法　官  朱  樑
以上正本係照原本作成。
兩造均不得上訴。
                                      書記官  陳俞豪
中　　華　　民　　國　　96　　年　　7 　　月　　17　　日
                                                      Ｃ
